---
title: "Основы обработки данных с помощью R и Dplyr"
format: 
  md:
    output-file: README.md
---

## Цель работы

 1. Развить практические навыки использования языка программирования R для
 обработки данных
 2. Закрепить знания базовых типов данных языка R
 3. Развить практические навыки использования функций обработки данных пакета
 dplyr – функции 
select(), filter(), mutate(), arrange(), group_by()

## Исходные данные

1. Rstudio Desktop
2. Наше рабочее окружение
       
## План

1. Проанализировать встроенный в пакет dplyr набор данных языка R
2. Ответить на вопросы

## Шаги: 
```{r}
sessionInfo()
```

Проанализировать встроенный в пакет dplyr набор данных starwars с помощью
языка R и ответить на вопросы:
```{r}
library(dplyr)
```
1\. Сколько строк в датафрейме?
  
```{r}
nrow(starwars)
```

2\. Сколько столбцов в датафрейме?

```{r}
starwars %>% ncol()
```

3\. Как просмотреть примерный вид датафрейма?

```{r}
starwars %>% glimpse()
```

4\. Сколько уникальных рас персонажей (species) представлено в данных?

```{r}
starwars %>%
  distinct(species) %>% nrow()
```

5\. Найти самого высокого персонажа.

```{r}
starwars %>%
  filter(height == max(height, na.rm = TRUE)) %>%
  select(name, height)
```

6\. Найти всех персонажей ниже 170

```{r}
starwars %>%
  filter(height < 170) %>%
  select(name, height)
```                 

7\. Подсчитать ИМТ (индекс массы тела) для всех персонажей. ИМТ подсчитать по
формуле.

```{r}
starwars %>% 
  mutate(bmi = mass / (height / 100)^2) %>%
  select(name, height, mass, bmi) %>% head(10)
```
8\. Найти 10 самых “вытянутых” персонажей. “Вытянутость” оценить по отношению
массы (mass) к росту (height) персонажей.

```{r}
starwars %>%
  mutate(stretch = mass / height) %>%
  arrange(desc(stretch)) %>%
  head(10) %>%
  select(name, mass, height, stretch)
```

9\. Найти средний возраст персонажей каждой расы вселенной Звездных войн.

```{r}
starwars %>%
  group_by(species) %>%
  summarise(avg_height = mean(height, na.rm = TRUE)) %>%
  head(10)
```

10\. Найти самый распространенный цвет глаз персонажей вселенной Звездных
войн.

```{r}
starwars %>%
  count(eye_color, sort = TRUE) %>%
  head(1)
```

11\. Подсчитать среднюю длину имени в каждой расе вселенной Звездных войн

```{r}
starwars %>%
  group_by(species) %>%
  summarise(avg_name_length = mean(nchar(name), na.rm = TRUE)) %>%
  head(10)
```
